【裁判字號】    95,交聲,1555
【裁判日期】    951031
【裁判案由】    交管條例聲異
【裁判全文】
臺灣板橋地方法院交通事件裁定        95年度交聲字第1555號
原處分機關  交通部公路總局臺北區監理所板橋監理站
異  議  人
即受處分人  甲○○
上列異議人即受處分人因違反道路交通管理處罰條例案件，對於
交通部公路總局臺北區監理所板橋監理站95年8月28日所為之裁
決處分（處分案號：板監裁字裁41-C00000000號）聲明異議，本
院裁定如下：
    主  文
異議駁回。
    理  由
一、聲明異議意旨略以：異議人即受處分人甲○○於民國95年7
    月22日凌晨1 時40分許，騎乘車牌號碼N63-371 號重型機車
    ，欲返回位於臺北縣土城市○○路○ 段239 巷6 號4 樓住家
    時，執法警員未依法定程序帶槍闖入社區○○○道柵欄前對
    其進行攔檢，且未使用合格之酒測器實施酒測，並將其所騎
    乘之上開重型機車違法移置保管，因此異議人不服原裁處，
    而提起本件異議云云。
二、按汽車駕駛人，駕駛汽車經測試檢定有酒精濃度超過規定標
    準者，處新臺幣15,000元以上60,000元以下罰鍰，並當場移
    置保管其車輛及吊扣其駕駛執照1 年，道路交通管理處罰條
    例第35條第1 項第1 款定有明文。次按汽車駕駛人有飲用酒
    類或其他類似物後其吐氣所含酒精濃度超過每公升0.25毫克
    或血液中酒精濃度超過百分之0.05以上者，不得駕車，道路
    交通安全規則第114 條第2 款亦有明文。
三、經查：
（一）本件異議人即受處分人甲○○於95年7 月22日凌晨1 時40
      分許，騎乘車牌號碼N63-371 號重型機車，在途經臺北縣
      土城市○○路○ 段239 巷巷口時，有飲酒後駕車之違規行
      為，經臺北縣政府警察局土城分局警員攔停實施酒精濃度
      測試，測試結果其吐氣所含酒精濃度為每公升0.36毫克，
      超過道路交通安全規則第114 條第2 款規定之標準即每公
      升0.25 毫 克之違規事實，業據異議人自承在卷（詳本院
      95年10月20日訊問筆錄），且有臺北縣政府警察局北縣警
      交字第C0 00 00000 號舉發違反道路交通管理事件通知單
      暨臺北縣政府警察局土城分局95年8 月31日北縣警土交裁
      字第0950027 85 2號函各1 紙在卷可稽。異議人雖執上開
      情詞置辯，惟查：經本院傳訊舉發本違規事件之臺北縣政
      府警察局土城分局警備隊警員乙○○於本院調查時到庭具
      結證稱：「當時我是與其他三位同事，駕駛巡邏車執行擴
      大臨檢勤務，我們就由土城市○○路○ 段至4 段，就在土
      城市○○路○ 段239 巷口對面，就看到異議人騎機車左右
      搖晃，我們直覺就認為異議人有喝酒，異議人就騎機車橫
      越馬路，當時我們在土城市○○路○ 段就有叫異議人停車
      ，是坐在前座之同仁吹哨子及把車窗搖下來請異議人停下
      來，當時距離異議人之距離大約有1 公尺左右，因為雙方
      之車輛均在行進中，為了安全，就尾隨在異議人後方，但
      異議人並未停車，隨之轉到大廈門口並在警衛室前方停車
      ，等異議人停車時，我們就立即下車‧‧最後一次測時，
      異議人就比較配合，該次酒測值是每公升0.36毫克」等語
      ，另異議人於本院訊問時亦陳稱：「我是在我住家公園附
      近喝了二瓶啤酒騎機車回家」等語（以上均詳本院前開訊
      問筆錄），對照上開陳述之內容，可知異議人確有酒後騎
      乘機車，嗣經警員當場攔檢，並對異議人實施酒測，酒測
      值為每公升0.36 毫 克，業已超過規定標準之每公升0.25
      毫克以上甚明。再者，證人乙○○警員與異議人間，不僅
      未有任何怨隙，且係毫不相識之人，衡情證人乙○○應無
      設詞攀誣，或虛構違規事實以陷害異議人之道理。況警員
      執行公務時，本身即受有行政懲處責任之監督，且其到庭
      具結作證，更係以刑事責任擔保其證言之真實性，故證人
      乙○○警員上開證述，以及其所紀錄舉發之本件違規事實
      ，經核尚無不可採信之處。因之，異議人於前揭時、地，
      有酒後駕車之違規事實，應無疑義。
（二）其次，異議人甲○○雖辯稱：執法警員未依法定程序私闖
      私人領域云云。然證人乙○○於本院訊問時具結證稱：「
      異議人停車地點是在警衛室旁邊即中央路3 段旁，當時還
      沒有進到車道」等語（詳前開訊問筆錄），並有當庭繪製
      之現場圖1 紙在卷可按，觀諸上開證人乙○○繪製之現場
      圖，可知異議人係在臺北縣土城市○○路○ 段239 巷內之
      機車停車區為警攔停，此核與異議人所繪製之現場圖相符
      ，而不論依證人乙○○或異議人所繪製之現場圖，均可看
      出異議人遭攔停地點係屬公共開放空間，並非異議人所稱
      之私人領域，是值勤員警於上開地點將異議人攔停，並實
      施酒測，並未違反正當法律程序。因之，異議人上開辯解
      ，顯非實在。
（三）異議人甲○○另辯稱：值勤員警並未使用合格之酒測器實
      施酒測云云。然證人乙○○到庭結證稱：「我們下車後就
      請異議人接受酒測，當時有聞到酒味，我們請他休息一下
      ，並且喝一杯水，異議人之太太也拿了一公升的水給異議
      人喝，異議人測了2 、3 次，第一次異議人吹的氣有跑掉
      ，酒測機器無法正常測試，異議人就一直重複吹氣，我們
      就請其他同仁再拿一組酒測器來，最後一次測時，異議人
      就比較配合，該次酒測值是每公升0.36毫克」等語（詳前
      開訊問筆錄），足見值勤員警實施第1 、2 次呼氣酒精濃
      度測試時，係異議人呼氣之方式有誤，致測試無法正常進
      行，實非酒測器之瑕疵所致，況且嗣經異議人願意配合檢
      測，並經值勤員警另以他組酒測器對異議人實施呼氣酒精
      濃度測試結果，始測得異議人之呼氣酒精濃度為每公升0.
      36毫克，益見本件值勤員警並未使用有瑕疵之酒測器實施
      酒測。異議人空言泛指值勤員警未使用合格之酒測器，自
      非可採。
（四）末按受處分人，不服第8 條主管機關所為之處罰，得於接
      到裁決書之翌日起20日內，向管轄地方法院聲明異議，道
      路交通管理處罰條例第87條第1 項定有明文。查本件執勤
      員警雖依道路交通管理處罰條例第35條第1 項之規定，將
      異議人所有之上開機車移置保管，然此種移置保管之行為
      係值勤員警本於維護酒後駕車者之生命、財產安全所為之
      行政處分，並非道路交通管理處罰條例第8 條所定之主管
      機關所得裁決之事項，此由原處分機關95年8 月28日板監
      裁字裁41-C00000000號裁決書中，僅就異議人酒後駕車之
      違規行為，裁處罰鍰新台幣15,000元整，並吊扣駕駛執照
      12個月，而未敘及上開機車移置保管之事項，即可明瞭，
      是異議人就未經主管機關裁決之事項聲明異議，本院自無
      從予以審理，併予敘明。
四、綜上所述，本件異議人即受處分人甲○○於上述時、地，酒
    後騎乘前開重型機車之違規行為既可認定，則原裁決機關即
    交通部公路總局臺北區監理板橋監理站所據此引用道路交通
    管理處罰條例第35條第1項第1款，並參酌違反道路交通管理
    事件統一裁罰基準及處理細則之規定，裁處異議人罰鍰新臺
    幣15,000元並吊扣駕駛執照12個月，於法即無不當，從而，
    異議人之異議為無理由，應予駁回。
五、據上論斷，應依道路交通案件處理辦法第19條，裁定如主文
    。
中    華    民    國    95    年    10    月    31    日
                    交通法庭    法  官  鄭燕璘
以上正本證明與原本無異。
如不服本裁定應於送達後5日內向本院提出抗告狀。
                                書記官  呂紹明
中    華    民    國    95    年    10    月    31    日


司法院資訊處製作；財團法人民間司法改革基金會備份。
